【裁判字號】    95,裁,7
【裁判日期】    950111
【裁判案由】    公寓大廈管理條例
【裁判全文】
最  高  行  政  法  院  裁  定
                                     95年度裁字第00007號
抗  告  人  丁○○
            乙○○
            甲○○
            丙○○
上列抗告人因與相對人臺北市交通管制工程處、臺北市停車管理
處、臺北市政府警察局、臺北市政府工務局建築管理處、臺北市
政府消防局等5相對人間公寓大廈管理條例事件，對於中華民國
94年1月24日臺北高等行政法院93年度訴字第2516號裁定提起抗
告，本院裁定如下︰
    主  文
抗告駁回。
抗告訴訟費用由抗告人負擔。
    理  由
一、按抗告法院認抗告為不合法或無理由者，應為駁回抗告之裁
    定。
二、抗告人係臺北市大同區○○○路184之1號2樓及3樓之住戶，
    抗告人丙○○於民國92年9月4日向相對人臺北市交通管制工
    程處建議在抗告人前開住處出入口前騎樓或人行道，設立禁
    止停放汽機車標誌等管制措施，經相對人臺北市交通管制工
    程處以92年9月19日北市交工設字第09232840800號函復抗告
    人丙○○，並副知相對人臺北市政府消防局、臺北市政府警
    察局及臺北市停車管理處就權責事項逕復。相對人臺北市政
    府消防局以前開地址後方防火巷被封堵及車輛違規停放，係
    違反公寓大廈管理條例第16條第2項規定，該局並無處理權
    責，乃以92年9月25日北市消救字第09232798400號函復相對
    人臺北市交通管制工程處，並副知相對人臺北市政府工務局
    建築管理處查處。而相對人臺北市停車管理處則以92年年9
    月29日北市停一字第09235699400號函；相對人臺北市政府
    警察局以92年10月14日北市警交字第09241381100號函分別
    復知抗告人丙○○。嗣抗告人4人於92年12月24日向相對人
    臺市政府工務局建築管理處請求確認臺北市政府92年10月16
    日府工建字第09220590900號函係違法行政處分，經相對人
    臺北市政府工務局建築管理處以93年1月14日北市工建寓字
    第09270493800號函復抗告人4人。抗告人4人對相對人臺北
    市交通管制工程處92年9月19日北市交工設字第09232840800
    號函、相對人臺北市政府消防局92年9月25日北市消救字第
    09232798400號函、相對人臺北市停車管理處92年9月29日北
    市停一字第09235699400號函、相對人臺北市政府警察局92
    年10月14日北市警交字第09241381100號函、相對人臺北市
    政府工務局建築管理處93年1月14日北市工建寓字第0927049
    3800號函不服，提起訴願，遭決定不受理，遂提起行政訴訟
    ，經原審以其訴不合法，裁定予以駁回。
三、原審裁定係以：相對人臺北市交通管制工程處92年9月19日
    北市交工設字第09232840800號函係復知抗告人丙○○：「
    主旨：為建議（臺北市○○○○路184之1號出入口前騎樓或
    人行道設立禁止停放汽機車標誌事宜，復如說明．．．說明
    ．．．二、經查騎樓與紅磚人行道之禁停規劃係屬本市停車
    管理處權管，爰有關旨揭禁停事宜同函副請該處卓處逕復；
    至信中另提及有關民生西路184之1號後方防火巷全被封賭（
    堵）事宜，經查該防火巷於太原路之出入口，本處業已繪設
    禁止臨時停車紅線，至有關防火巷受封賭（堵）與車輛違停
    佔滿出入口事宜，同函副請本府消防局、警察局卓處逕復。
    」；相對人臺北市政府消防局92年9月25日北市消救字第092
    32798400號函係復知相對人臺北市交通管制工程處，並副知
    臺北市政府工務局建築管理處：「主旨：關於市民反映本市
    ○○○路184之1號後方防火巷被封堵與車輛違停乙案，係違
    反公寓大廈管理條例第16條第2項規定，本局無處理權責．
    ．．」；相對人臺北市停車管理處92年9月29日北市停一字
    第09235699400號函係復知抗告人丙○○：「主旨：有關建
    請於本市大同區○○○路184之1號前實施機車退出騎樓乙案
    ，復如說明．．．說明．．．二、查本處實施騎樓人行道禁
    止停車措施均係以路段做整體規劃，並配套規劃足夠之機車
    替代停車空間以紓解騎樓人行道禁停機車後所衍生之停車需
    求，為避免部分路段禁停產生停車位排擠，暫不於單點建築
    物範圍實施禁停措施，先予敘明；次查當地機車停車需求仍
    屬殷切，而周邊已無空間再行規劃供機車停放，倘實施騎樓
    禁停管制措施而無關替代停車方案時，勢必導致機車轉移停
    放於附近地區，使機車停放秩序紊亂並有妨礙消防救災等公
    共安全之虞，反而無法達到改善機車停車秩序之良意，爰現
    況因無其他替代地點可紓解禁停機車後所衍生之停車需求，
    經檢討目前實礙難於該處騎樓實施禁停機車措施，．．．」
    ；相對人臺北市政府警察局92年10月14日北市警交字第0924
    1381100號函係函復抗告人丙○○：「主旨：臺端建議本市
    ○○○路184之1號出入口前騎樓或人行道設立禁止停放汽機
    車標誌事宜，有關本局權責部分，辦理情形，復如說明．．
    ．說明．．．二、本市○○○路184之1號後方防火巷（太原
    路之出入口）禁停紅線路段，案經本局交通警察大隊派員前
    往取締，尚無發現有違規停車情事，且現場停放之二輛腳踏
    車及一輛無牌機車，已由轄區大同分局派員清除完畢。爾後
    轄區大同分局、交通分隊及交通警察大隊將持續派員加強巡
    查、取締，以維交通順暢及公共安全。」；相對人臺北市政
    府工務局建築管理處93年1月14日北市工建寓字第092704938
    00號函係復知抗告人4人：「主旨：有關臺端等人函請確認
    本府92年10月16日府工建字第09220590900號函所為之通知
    函為違法行政處分乙案．．．說明．．．二、首揭乙案，本
    處係依據本府消防局92年9月25日北市消救字第09232798400
    號函本市交通管制工程處並副知本處，關於本市大同區○○
    ○路184之1號後方防火巷被封堵係違反公寓大廈管理條例第
    16條第2項規定，而以主旨所述函文所做成之書面通知改善
    函；後查臺端92年9月4日致本市交通管制工程處之申訴書及
    臺端親自至本處澄清臺端為陳情人非違規人，且臺端所陳述
    係臺端所有民生西路184之1號房屋後方防火巷因兩側房屋堵
    塞無法通向太原路，而非臺端有違反公寓大廈管理條例之規
    定，經本處確認屬實，即於92年11月21日以府工建字第0922
    1171200號函予以撤銷該函在案．．．三、另有關臺端所述
    防火間隔（巷）通向太原路兩側民生西路178巷8號、民生西
    路184之1號等後防火巷打通乙節，臺端等業已向本府提起行
    政訴（爭）訟中，是項防火巷打通乙節俟審理完畢後再行續
    處。」，經核前開五函之內容，或為機關內部單位相互轉知
    權責事項，或為有關機關就權責事項或處置所為之說明，其
    屬單純事實之敘述及理由說明，並非就公法上具體事件所為
    之決定，尚不對外發生准駁之法律效果，核非行政處分，自
    不得對之提起訴願及行政訴訟。訴願決定以其均非行政處分
    不予受理，並無不合，抗告人復提起行政訴訟，顯非合法，
    應予駁回。
四、本院查：按行政程序法第92條第1項規定：「本法所稱行政
    處分，係指行政機關就公法上具體事件所為之決定或其他公
    權力措施而對外直接發生法律效果之單方行政行為。」；又
    行政機關所為告知其處理經過為事實述及理由說明，並不
    因之生何法律效果，非行政處分，自不得對之提起行政訴訟
    。次按不論行政訴訟法第5條規定之課予義務之訴或第8條第
    1項之給付之訴，均須法令有明文規定人民有依法申請行政
    機關為行政處分或為持定內容之行政處分，或有因公法上原
    因發生財產上之給付或請求作成行政處分以外之其他非財產
    之給付者為限，非謂人民可任意請求中央或地方機關為行政
    處分或為特定內容之行政處分或請求財產上之給付或請求作
    成行政處分以外之其他非財產之給付。又人民陳情事件，僅
    為發動行政權之行使，與公共利益有關，並不涉及個人私益
    保障，是人民向行政機關請求為如何行政措施之行為，核其
    性質純屬促請行政機關行政權之行使而已，非謂人民對行政
    機關行政權之發動即有公法上請求權之存在。本件抗告人請
    求撤銷之相對人等之五函件之內容，其中相對人臺北市政府
    消防局92年9月25日北市消救字第09232798400號函為機關內
    部單位相互轉知權責事項，其餘相對人臺北市交通管制工程
    處92年9月19日北市交工設字第09232840800號函、相對人臺
    北市停車管理處92年9月29日北市停一字第09235699400號函
    、相對人臺北市政府警察局92年10月14日北市警交字第0924
    1381100號函、相對人臺北市政府工務局建築管理處93年1月
    14日北市工建寓字第09270493800號函均係相對人對抗告人
    就權責事項或處置所為之單純事實述或理由說明，均並非
    就具體事件適用公法法規對外直接發生法律效果之單方行政
    行為，既非屬行政處分，訴願決定，以程序理由，予以不受
    理，原審法院復以抗告人在原審之訴不合法，裁定駁回其訴
    ，揆諸首揭說明，核無不合。至抗告人請求並命相對人徹底
    執行90年8月20日府工建字第9000153600號函規定，將本案
    址防火間隔（巷）通向台北市○○路之兩側住戶，如有出現
    任何障礙物、違建物及危險物阻塞逃生一併列入應專案處理
    之違章建築，優先查報拆除並會同相對人所屬工務局衛生下
    水道工程處設置衛生下水道部分，業經抗告人前於原審93年
    度訴字第1168號案件起訴，經原審裁定予以駁回，抗告人提
    起抗告，本院業以94年度裁字第2499號廢棄原審裁定在案，
    抗告人此部分顯為重複起訴，非法之所許。末查其請求准許
    抗告人臺北市○○○路184之1號騎樓正門入出口處劃線或立
    標誌禁止停放汽機車等部分，抗告人既無依法請求之權，已
    如上述，原審裁定駁回抗告人之起訴，理由雖未盡洽，結論
    尚無二致，抗告意旨仍執陳詞，指摘原審裁定不當，求予廢
    棄，難認有理由，應予駁回。
五、依行政訴訟法第104條、民事訴訟法第95條、第78條、第85
    條第1項前段，裁定如主文。
中    華    民    國    95    年    1     月    11    日
                  第四庭審判長法  官  趙  永  康
                              法  官  鄭  淑  貞
                              法  官  侯  東  昇
                              法  官  黃  淑  玲
                              法  官  林  文  舟
以  上  正  本  證  明  與  原  本  無  異
中    華    民    國    95    年    1     月    11    日
                              書記官  莊  俊  亨


司法院資訊處製作；財團法人民間司法改革基金會備份。
